【裁判字號】    95,上易,1401
【裁判日期】    950913
【裁判案由】    竊盜
【裁判全文】
臺灣高等法院刑事判決                95年度上易字第1401號
上  訴  人
即  被  告  乙○○
                    樓（現另案於台灣台北監獄執行中）
            甲○○
                    （現押於臺灣台北看守所）
上列上訴人即被告等因竊盜案件，不服臺灣臺地方法院95年度易
字第800號，中華民國95年6月19日第一審判決（起訴案號：臺灣
臺北地方法院檢察署95年度偵字第5372號），提起上訴，本院判
決如下：
    主  文
上訴駁回。
    事  實
一、乙○○前於民國八十六年間因竊盜案件，經本院以八十八年
    度上易字第二五九一號刑事判決判處有期徒刑貳年，於刑之
    執行前強制工作三年確定，於九十四年一月六日甫因縮刑期
    滿而執行完畢，其復因竊盜案件，經臺灣臺北地方法院於九
    十四年十二月二十三日以九十四年度訴字第一六三二號刑事
    判決判處有期徒刑八月確定，惟尚未經執行；甲○○前於九
    十年間因竊盜案件，經臺灣臺北地方法院以九十年度易字第
    一五一０號刑事判決判處有期徒刑八月，並經本院駁回上訴
    確定，於九十一年十二月八日甫執行完畢。渠二人猶不知悔
    改，復與一不詳姓名年籍成年男子結夥三人，共同基於意圖
    為自己不法所有之概括犯意聯絡，於九十五年三月三日下午
    六時許，在臺北市中山區○○○路○段與復興北路捷運車站
    外附近路口，趁該處來往人多擁擠之際，推由其中二人以身
    體推擠單身女子，使各該女子忙於閃避而不注意時，再推由
    另一人下手開啟各該女子所背皮包而以手伸入搜尋財物之方
    式，先在南京東路、復興北路東側公車站牌附近路旁，由二
    人負責推擠掩護，另一人則以手開啟伸入身著黑色連身裙之
    某不詳姓名年籍女子（尚無積極證據堪認係未滿十八歲之少
    年或兒童）所攜帶之皮包而著手尋找財物時，因該名女子發
    覺皮包遭開啟而不遂；嗣於上開路口附近，乙○○、甲○○
    及該不詳姓名年籍成年男子三人繼續搜尋目標，適見一不詳
    姓名年籍身著咖啡色外套之女子（尚無積極證據堪認係未滿
    十八歲之少年或兒童）攜帶幼童穿越馬路，亦由其中二人上
    前推擠該女子並掩護，另一人則以手開啟該女子背包而著手
    搜尋財物，旋為該名女子發覺而不遂；復於該處附近，渠三
    人中之二人以相同手法推擠一身著粉紅色裙子、咖啡色外套
    之不詳姓名年籍女子（尚無積極證據堪認係未滿十八歲之少
    年或兒童）並為掩護，再由另一人拉開該女子所攜帶皮包而
    伸手入內行竊，但並未竊得財物之際，因渠三人上開行竊過
    程適為途經該處之少年丙○○、丁○○全程目睹並招呼戊○○、己○○、庚○○等人加入跟蹤並報警後，丙○○等人見
    甲○○、乙○○及該不詳姓名年籍成年男子三人欲散開即分
    別上前攔阻逮捕，乙○○、甲○○分別經己○○、庚○○攔
    下，該不詳姓名年籍成年男子則乘隙逃逸後，始為警據報到
    場查獲。
二、案經臺北市政府警察局中山分局報請臺灣臺北地方法院檢察
    署檢察官偵查起訴。。
    理  由
一、訊據被告乙○○、甲○○固均坦承有於上開時間在上址為證
    人丙○○等人逮捕之事實，惟矢口否認有何結夥三人竊盜等
    行為，被告乙○○於原審辯稱：當日係被告甲○○致電給伊
    後，二人約在該處碰面，因被告甲○○要求至伊住處借住一
    晚，伊拒絕後想走，被告甲○○卻一直追，伊二人才在該處
    繞來繞去，未久即遭人指稱行竊。甲○○打電話要伊到現場
    ，要求至伊家中借住，伊要離開，他不讓伊離開，伊走到那
    他就跟到那，伊並無竊盜，不知證人為何如此指證云云；被
    告甲○○亦於原審辯稱：伊當日恰巧在該處遇見被告乙○○
    ，因伊二、三日未睡覺，商請被告乙○○找地方讓伊睡覺，
    被告乙○○不肯，伊邊走邊求，過馬路後就突然被圍住稱伊
    二人行竊。伊並無竊盜，是因為沒有地方睡，才打電話給乙○○，看他能不能讓伊到他家睡，所以乙○○才會到現場，
    本件又沒有失竊財物，證人就有無失竊財物所言不一致，事
    實部分陳述，亦不一致云云。惟查：
  (一)、證人即在場目睹被告乙○○、甲○○及另一不詳姓名年籍
      成年男子上開三次行竊過程之丙○○、丁○○二人於偵查
      中經隔離訊問結果，均一致證稱：當日伊二人途經該處先
      發覺乙○○、甲○○及另一不詳姓名年籍成年男子三人有
      推擠該處單身女子後欲伸手開啟女子皮包行竊之行為，才
      開始跟蹤該被告等三人，伊等有目睹渠等覓得四名女子欲
      行竊，方式都是由二人先推擠被害人，另一人趁機拉開被
      害人皮包行竊，第四件渠三人下手時，已有其他朋友加入
      共同圍捕被告等三人並聯絡警察，每次行竊負責推擠或拉
      開被害人皮包之人均不一樣，伊等目睹之前三件，伊等在
      被告等離開被害人後均有上前詢問被害人確認有無損失，
      但被害人均稱並無損失，而第四件部分因伊二人與後來招
      呼參與跟蹤之戊○○、己○○、庚○○已分組欲上前逮捕
      被告等三人，才未上前詢問該名被害人有無遭竊得財物等
      語（見偵查卷第一○二至一○四頁）；證人丙○○且當庭
      指認被告甲○○當天參與情形同有推擠被害人或出手拉開
      被害人皮包拉鍊行竊之行為（見偵查卷第一○四至一○五
      頁），證人丁○○亦指證被告甲○○即為當日參與行竊三
      人之其中一人（見偵查卷第一○四頁）；嗣於原審審理中
      ，證人戊○○亦到庭證稱：在上開時地伊遇見證人丙○○
      、丁○○，該二人告訴伊有扒手，伊才跟過去看，伊有看
      見被告甲○○、乙○○及另一不詳姓名年籍成年男子三人
      以路上二名女子為行竊目標，方式係有人推擠、掩護，另
      一人則趁機開啟查看或以手伸入被害人皮包內，但伊所目
      睹二位被害人有發覺異狀，伊所看見前一件被害人在皮包
      未遭開啟前即發覺，後一件則係手伸入皮包一半後遭被害
      人發覺而未遂，被告甲○○、乙○○及該不詳姓名年籍成
      年男子隨即散開，伊斯時負責追趕另一行竊之不詳姓名年
      籍成年男子但未果，並當庭指認被告甲○○有參與以外套
      掩護，被告乙○○則有參與將手伸入被害人皮包行竊之行
      為（見原審卷第八十三至八十五頁）；證人己○○證述：
      當日係遇見證人戊○○並告知有人行竊，伊才跟過去看，
      伊親眼見到被告甲○○、乙○○及該不詳姓名年籍成年男
      子共同竊取者有一件，情形是由被告乙○○、甲○○負責
      推擠被害人以掩護，另一不詳姓名年籍成年男子則將手伸
      入被告二人用以掩飾之外套後方內，因被害人發覺，伊即
      上前攔下被告乙○○，該逃逸之不詳姓名年籍成年男子有
      無竊得任何財物伊不知道等語（見原審卷第八十九至九十
      頁）；證人庚○○則證以：伊在上開時地有目賭被告甲○○、乙○○及該不詳姓名年籍成年男子行竊多次，但次數
      伊已不記得，僅記得其中一件是由被告乙○○及另一不詳
      姓名年籍成年男子推擠被害人，被告甲○○則以外套掩飾
      而將手伸入外套下面，因被告甲○○、乙○○及該不詳姓
      名年籍成年男子三人均以外套蓋住，伊未看見外套下發生
      之詳情，當時證人己○○亦在旁，伊即上前攔下被告甲○○，而另一逃逸之不詳姓名年籍成年男子有無得手任何財
      物，伊並未注意等語（見原審卷第九十二至九十四頁）。
      雖然證人戊○○、己○○、庚○○三人均證稱並未全程目
      睹上開被告甲○○、乙○○及該不詳姓名年籍成年男子歷
      次行竊過程，但就渠等親眼目睹之情節，就被告乙○○、
      甲○○與該不詳姓名年籍成年男子三人如何分工以二人推
      擠掩護、另一人伸手開啟被害人皮包搜尋財物等方式均為
      相同證述，且與證人丙○○、丁○○於偵查中證述者亦互
      核相符，雖然證人戊○○、己○○、庚○○三人於原審審
      理中亦稱對所目睹之被害人衣著等已不復記憶，渠等所親
      見負責下手開啟皮包之人亦分別有被告乙○○、甲○○或
      該不詳姓名年籍成年男子之差別（見原審卷第八十三至八
      十五頁、八十九至九十頁、九十二頁），姑不論以自始即
      在場目睹之證人丙○○、丁○○所述，包括被告甲○○、
      乙○○及該不詳姓名年籍成年男子有覓得被害人後僅加以
      推擠，但尚未著手開啟被害人皮包即遭發覺之該次即共計
      達四次，參諸證人丙○○於偵查中所證「（最主要是那一
      個人在推擠和下手的？）每一次都不一樣的人」等語（見
      偵查卷第一○三頁），益見證人戊○○、己○○、庚○○
      所親見者因係不同次而有不同被告參與情節，本無何違情
      之處，甚且，以證人戊○○等人與被告乙○○、甲○○素
      不相識，而被告乙○○、甲○○之身高、體形復屬接近，
      證人戊○○等在距案發後三月之原審審理中，縱使無法對
      被告甲○○、乙○○及該不詳姓名年籍成年男子在歷次著
      手竊取財物時之詳細分工情形為具體指認，亦難置證人戊○○等仍一致指認所目睹以上開方式行竊者計三人中，被
      告乙○○、甲○○為其中二人等情於不論，即謂證人戊○○、己○○、庚○○三人指述被告乙○○、甲○○有與另
      一不詳姓名年籍成年男子共同行竊未遂之陳述為不可採，
      遑論如前述，證人丙○○、丁○○於偵查中亦均明確證稱
      被告乙○○、甲○○或該不詳姓名年籍成年男子確分別有
      負責推擠被害人或下手行竊等分工行為，是被告乙○○、
      甲○○確有上開與另一不詳姓名年籍成年男子共同著手行
      竊三次但均未遂之事實，洵可認定。
  (二)、而被告乙○○、甲○○二人雖於原審及本院審理中一致辯
      稱：當日係被告甲○○為借住問題打電話聯絡被告乙○○
      ，被告乙○○始因此到達現場，惟因其不願答應，渠二人
      乃在該處逗留繞來繞去云云，然查：被告乙○○於警詢中
      已明確陳稱：甲○○三日下午十三點打電話給伊，說他沒
      有地方睡，伊係自行搭捷運在南京東路跟甲○○不期而遇
      ，之前沒有相約，伊係自己一人前往該處逛街云云（見偵
      查卷第十七頁），復於偵查中供稱：伊與甲○○沒有相約
      ，是恰好遇到云云（見偵查卷第七十八頁），而被告甲○○於警詢中亦稱：伊剛好從那經過，伊三日白天有打電話
      給乙○○，伊二人沒有相約，就在南京東路復興北路口遇
      見了，伊係隨便亂走至該處，打算晚點就回台北車站睡云
      云（見偵查卷第二十二頁），於偵查中亦稱：朋友叫伊找
      乙○○，說他那邊可以借住，伊中午打電話給乙○○，他
      說不可以，伊就到南京東路三段那邊亂晃，剛好遇到他云
      云（見偵查卷第九十至九十一頁），是被告乙○○、甲○○於警詢及偵查中初始均稱當日二人係在該處偶遇，並未
      相約，復於原審及本院審理中始改稱係事前以電話聯繫為
      借住事宜相約在該處，渠二人所述已有不一，且被告甲○○於偵查中已明確供稱：其當日中午已電話聯絡被告乙○○表明借住乙事，並遭拒絕，益徵被告二人於原審及本院
      審理中所辯當日係被告甲○○為借住問題打電話聯絡被告
      乙○○，被告乙○○始因此到達現場云云，應非真實，且
      若被告乙○○拒絕被告甲○○之請，本可立即離去而殊無
      二人在該處路口繞來繞去之理，此已可見渠二人上開所辯
      顯違常情，遑論證人丙○○等復均一致具體指認被告乙○○、甲○○即為參與行竊之人，渠二人上開所辯，顯屬卸
      責之詞，殊無足採。
  (三)、又關於被告甲○○、乙○○遭攔下逮捕前最後一次行竊該
      次，證人丁○○於偵查中固曾證稱伊等有看見被告三人有
      拿到東西等語（見偵查卷第一○三頁），惟其隨即又稱該
      最後一次因伊與友人係分二組圍被告二人及該不詳姓名年
      籍成年男子，伊並未上前詢問被害人損失情形，對該情並
      不清楚等語（見偵查卷第一○三至一○四頁），而證人戊○○、己○○、庚○○在原審審理中亦均證稱未親眼目睹
      被告乙○○、甲○○或該不詳姓名年籍成年男子在各次行
      竊時究竟有無竊得財物（見原審卷第八十四至八十六頁、
      九十一頁、九十二至九十三頁），再參以斯時尾隨被告甲○○之證人庚○○於原審審理中亦證述：伊上前攔下被告
      甲○○時，之前甫遭被告甲○○、乙○○及該不詳姓名年
      籍成年男子行竊財物之該位被害人並未停留，隨即離去等
      語（見原審卷第九十三頁），若該名被害人確有遭竊得財
      物，在被告乙○○、甲○○因竊取行為已遭攔下後，更無
      未上前索回遭竊財物卻逕行離去之理，是尚難認被告甲○○、乙○○及該不詳姓名年籍成年男子最後一次行竊行為
      有竊得財物而既遂之結果。
  (四)、另證人丙○○、丁○○所述目睹之四件竊案中，渠二人於
      警詢時即稱其中一件因被告甲○○、乙○○及該不詳姓名
      年籍成年男子有以外套掩蓋之情形，故看不清楚渠等實際
      出手搜尋財物與否之詳情（見偵查卷第二十六頁、三十頁
      ），且證人戊○○在原審審理中亦證稱伊親眼目睹之二件
      中，前一件並未看見有拉開被害人之皮包等語（見原審卷
      第八十五至八十六頁），足見證人丙○○、丁○○所稱目
      睹四件竊案中，其一尚無積極證據堪認被告甲○○、乙○○及該不詳姓名年籍成年男子確有著手行竊而應論以罪責
      之行為，且此亦未據公訴人起訴，併予敘明。
  (五)、又被告乙○○、甲○○於原審聲請就證人丙○○等為測謊
      乙節，如前所述，證人丙○○等人之上開指述既均互核屬
      實，與被告二人又素不相識而無攀誣之理，被告二人此部
      分聲請，核無調查之必要。綜上，被告乙○○、甲○○確
      有上開與另一不詳姓名年籍成年男子共同著手行竊三次但
      均未遂之事實，事證已臻明確，渠二人上開犯行，洵堪認
      定。
二、法律適用
  (一)、查被告甲○○、乙○○及該不詳姓名年籍成年男子係結夥
      三人而有三次著手開啟被害人皮包而搜尋財物，但均未能
      竊得財物之行為，核被告乙○○、甲○○所為，係犯刑法
      第三百二十一條第二項、第一項第四款之結夥三人以上竊
      盜未遂罪。被告二人行為後，刑法於九十四年二月二日修
      正公布，於九十五年七月一日施行，關於未遂犯之相關規
      定亦有修正，但僅將得減輕其刑之規定自刑法第二十六條
      第一項移列第二十五條第二項，關於被告等應負之刑事責
      任及得按既遂犯之刑減輕其刑部分之規定，實質內容並無
      不同，依刑法第2條第1項規定自應適用行為時法。被告乙○○、甲○○上開結夥三人竊盜行為，雖均已著手開啟被
      害人皮包搜尋財物而實施竊盜行為，但均未取得任何財物
      ，已見前述，是渠等上開犯罪尚屬未遂，應依修正前刑法
      第二十六條前段規定，按既遂犯之刑度減輕其刑。公訴意
      旨以被告乙○○、甲○○為警查獲前最後一次行竊已竊得
      財物，認係犯結夥三人以上竊盜既遂罪部分，如前述，尚
      乏積極證據堪認渠二人與該不詳姓名年籍成年男子有竊得
      財物之情況，公訴意旨此部分容有誤會，被告二人應僅論
      以結夥三人竊盜未遂罪。
  (二)、被告甲○○、乙○○與該不詳姓名年籍成年男子就上開犯
      行，彼此間有犯意聯絡，行為分擔，均為共同正犯。至於
      九十五年七月一日經修正生效施行之刑法第二十八條之原
      條文內容，雖由「二人以上共同實施犯罪之行為者，皆為
      正犯。」，修正更改為「二人以上共同實行犯罪之行為者
      ，皆為正犯」。然關於上開共同正犯之條文用語之修正，
      並不影響本件之論罪科刑，不生新舊法比較適用之問題，
      ，自應適用修正前之刑法第二十八條之規定。
  (三)、被告行為後，刑法第五十六條連續犯之規定，業於九十四
      年一月七日修正公布刪除，並於九十五年七月一日施行，
      則被告之犯行，因行為後新法業已刪除連續犯之規定，此
      刪除雖非犯罪構成要件之變更，但顯已影響行為人刑罰之
      法律效果，自屬法律有變更，依新法第二條第一項規定，
      比較新、舊法結果，仍應適用較有利於被告之行為時法律
      即舊法論以連續犯（最高法院九十五年第八次刑事庭會議
      決議參照）。被告乙○○、甲○○先後三次竊盜未遂之行
      為，時間緊接，方法相同，觸犯構成要件相同之罪名，顯
      係基於概括犯意反覆為之，均為連續犯，應依修正前刑法
      第五十六條連續犯規定論以一罪，並分別加重其刑。又行
      為後法律有變更者，依修正前刑法第二條第一項之規定，
      以適用裁判時法為原則，如行為時法有利於行為人，則例
      外適用行為時法；依修正後刑法第二條第一項規定，以適
      用行為時法為原則，惟如裁判時法有利於行為人，則例外
      的適用裁判時法。以往實務見解，認原判決未及比較適用
      新舊法時，上訴後，雖比較結果以舊法有利於行為人，而
      原判決別無其他撤銷事由，仍應由本院以此為由撤銷改判
      。惟修正後之規定係以適用行為時法為原則，因此原判決
      雖未及比較適用，然上訴本院後，關於連續犯之規定，經
      比較新舊法，行為後之法律並非較有利於行為人，仍應適
      用行為時法，則原判決適用行為時法即無不當，自不構成
      撤銷之事由。
  (四)、又被告乙○○前於八十六年間曾因竊盜案件，經本院以八
      十八年度上易字第二五九一號刑事判決判處有期徒刑貳年
      ，於刑之執行前強制工作三年確定，於九十四年一月六日
      甫因縮刑期滿而執行完畢，被告甲○○前於九十年間亦因
      竊盜案件，經臺灣臺北地方法院以九十年度易字第一五一
      ０號刑事判決判處有期徒刑八月，並經本院駁回上訴確定
      ，於九十一年十二月八日甫執行完畢，有本院被告前案紀
      錄表一份可按。被告二人於五年以內分別故意再犯本案有
      期徒刑以上之罪，茲於五年以內再故意犯本件有期徒刑以
      上之罪，不論依修正前之刑法第四十七條，或修正後之刑
      法第四十七條第一項之規定，均構成累犯，對被告而言並
      無有利或不利之情形，自不生新舊法比較之問題，應逕依
      修正前之刑法第四十七條，均論以累犯，各依法遞加重其
      刑，並均先加後減之。
三、原審以被告二人犯行事證明確，並分別審酌被告乙○○如前
    述，前於八十六年間因竊盜案件，經本院以八十八年度上易
    字第二五九一號刑事判決判處有期徒刑貳年，於刑之執行前
    強制工作三年確定，於九十四年一月六日甫因縮刑期滿而執
    行完畢，復因竊盜案件，經臺灣臺北地方法院於九十四年十
    二月二十三日以九十四年度訴字第一六三二號刑事判決判處
    有期徒刑八月確定，惟尚未經執行，而被告甲○○前於九十
    年間因竊盜案件，經臺灣臺北地方法院以九十年度易字第一
    五一０號刑事判決判處有期徒刑八月，並經本院駁回上訴確
    定，於九十一年十二月八日甫執行完畢，有上述本院被告前
    案紀錄表一份可查，渠二人素行非佳，且前均曾因竊盜案件
    經判處罪刑在案，卻不思警惕再為本案犯行，顯均有相當惡
    性，犯後復均飾詞狡辯，毫無悔意，但渠等上開犯罪並無竊
    得被害人財物，犯罪情節、手段尚非嚴重，而被告甲○○自
    承身體有缺陷而難覓合適工作，及渠等之犯罪動機、目的、
    所生危害等一切情狀，就被告乙○○、甲○○二人連續結夥
    三人以上竊盜未遂犯行，分別量處有期徒刑一年、十月。經
    核其認事用法並無不當，量刑亦屬妥適，應予維持。
四、被告二人上訴意旨，仍執陳詞否認犯罪，指摘原判決不當，
    為無理由，應予駁回。
據上論斷，應依刑事訴訟法第368條，判決如主文。
本案經檢察官黃東焄到庭執行職務。
中    華    民    國    95    年     9    月    13    日
                  刑事第一庭審判長法  官  蔡  長  溪
                                  法  官  陳  祐  治
                                  法  官  林  俊  益
以上正本證明與原本無異。
不得上訴。
                                  書記官  廖  月  女
中    華    民    國    95    年    9     月    13    日
附錄：本案論罪科刑法條全文
刑法第321條第2項、第1項第4款
犯竊盜罪而有左列情形之一者，處 6 月以上、 5 年以下有期徒
刑：
一  於夜間侵入住宅或有人居住之建築物、船艦或隱匿其內而犯
之者。
二  毀越門扇、牆垣或其他安全設備而犯之者。
三  攜帶兇器而犯之者。
四  結夥三人以上而犯之者。
五  乘火災、水災或其他災害之際而犯之者。
六  在車站或埠頭而犯之者。
前項之未遂犯罰之。


司法院資訊處製作；財團法人民間司法改革基金會備份。
